【裁判字號】    89,台上,4887
【裁判日期】    890817
【裁判案由】    偽造文書
【裁判全文】
最高法院刑事判決                              八十九年度台上字第四八八七號
    上  訴  人  甲○○
    選任辯護人  陳政麟律師
右上訴人因偽造文書案件，不服台灣高等法院台中分院中華民國八十七年六月四日第
二審更審判決（八十六年度重上更(二)字第一八號，起訴案號：台灣台中地方法院檢察
署八十一年度偵字第一三四九二、一四六四一號），提起上訴，本院判決如左：
    主  文
原判決撤銷，發回台灣高等法院台中分院。
    理  由
本件原判決認定上訴人甲○○於民國七十九年十一月間，在台中市○○區○○段二二
○－三號土地所搭建之鐵厝，明知由不詳姓名之人售予之車號000－0000號、
引擎號碼為三Ａ○四二三一九號之奧迪牌二千西西自用小客車，無來源證件係來路不
明之贓物，仍予以買受。並利用向其友陳庭芳之妻洪秀珍借用同型奧迪牌車牌號碼0
00－0000號，引擎號碼三Ａ－○七三六三七號車輛時，查悉該車之牌照號碼、
引擎號碼，再將上述贓車之車牌號碼、引擎號碼全部改造成與洪秀珍上開自用小客車
之車號及引擎號碼相同，足以生損害於公路監理機關對車籍資料之管理及洪秀珍。嗣
於八十一年八月十二日晚十一時許，在陳明榮住處經警查獲等情。因而撤銷第一審關
於上訴人部分之判決，改判論處上訴人偽造私文書，足以生損害於公眾及他人罪刑，
固非無見。
惟查：(一)有罪之判決書應記載事實，所謂事實不僅指犯罪之行為而言，即犯罪之時、
日、處所、動機、目的、手段、結果等與論罪科刑有關之事項，亦應依法認定予以明
確之記載，始足為適用法律之依據。原判決認定上訴人故買該贓車後，再將上述贓車
之車牌號碼、引擎號碼全部改造成與洪秀珍自用小客車之車號及引擎號碼相同，足以
生損害於公路監理機關對車籍資料之管理及洪秀珍等情。但上訴人究於何日、何時、
於何處所，偽造引擎號碼及車牌，原判決均未明確記載，揆諸首揭說明，自屬於法有
違。(二)按事實之認定，應憑證據，如未能發現相當證據，或證據不足以證明，自不能
以推測或擬制之方法，以為裁判基礎。本件原判決認定上訴人明知該000－000
0號奧迪牌二千西西自用小客車，係贓物仍予以買受等情，因認上訴人所為應成立故
買贓物罪，於理由謂「本件雖無直接證據，足認李傳水上開失竊之小客車係被告甲○
○所竊取，惟該車失竊時之價值仍約值三十萬元，亦經證人李傳水於警訊時證述在卷
，李傳水上開小客車既仍甚具價值，衡情應無能無償取得之可能，而被告甲○○若未
購買該車，豈能於其後將之交與陳明榮使用」云云，係以該贓車仍甚具價值，上訴人
應無無償取得之可能，為其論斷之依據。但此論點並無從為上訴人故買贓物之積極證
明，純以推測之方法，為其判斷之基礎，揆諸前揭說明，自與證據法則有違。(三)查刑
法第二百十二條之特種文書罪係指所偽造、變造之文書為護照、旅券、免許證、特許
證及關於品行、能力、服務或其他相類之證書、介紹書而言。而刑法第二百二十條第
一項之準文書，係指在紙上或物品上之文字、符號、圖畫、照像，依習慣或特約，足
以為其表示用意之證明者，關於偽造文書罪章，以文書論。上訴人所偽造（變造）之
汽車車牌號碼、引擎號碼，如何而成立上揭之特種文書罪，原判決未予說明，亦嫌判
決理由不備。而刑法第二百二十條已修正為同條第一項，原判決仍援引修正前之法條
為論罪依據，亦有適用法則不當之違誤。上訴意旨指摘原判決不當，非無理由，應認
仍有撤銷發回之原因。
據上論結，應依刑事訴訟法第三百九十七條、第四百零一條，判決如主文。
中      華      民      國    八十九    年      八      月     十七     日
                              最高法院刑事第八庭
                                  審判長法官  吳  雄  銘
                                        法官  池  啟  明
                                        法官  石  木  欽
                                        法官  郭  毓  洲
                                        法官  吳  三  龍
      右正本證明與原本無異
                                              書  記  官
中      華      民      國    八十九    年      八      月    二十一    日


司法院資訊處製作；財團法人民間司法改革基金會備份。
